【裁判字號】    97,消債更,1518
【裁判日期】    971117
【裁判案由】    聲請更生程序
【裁判全文】
臺灣高雄地方法院民事裁定          97年度消債更字第1518號
聲  請  人  甲○○
上列當事人聲請消費者債務清理事件，本院裁定如下：
    主  文
聲請駁回。
聲請費用由聲請人負擔。
    理  由
一、本件聲請意旨略以：聲請人每月薪資所得為新臺幣（下同）
    49,120元，於扣除必要生活費用及扶養費用45,291元後，業
    幾無法維生，於消費者債務清理條例施行後，因積欠如附表
    所示之無擔保債務達790,000 元，並因有不能清償債務或不
    能清償之虞，乃向最大債權金融機構即臺灣銀行請求協商，
    惟協商未成立，且聲請人所負無擔保或無優先權之債務總額
    並未逾1,200 萬元，復未經法院裁定開始清算程序或宣告破
    產，爰依法聲請更生等語。
二、按債務人不能清償債務或有不能清償之虞，且無擔保或無優
    先權之債務總額未逾新臺幣1,200 萬元者，於法院裁定開始
    清算程序或宣告破產前，得向法院聲請更生，消費者債務清
    理條例第3 條、第42條第1 項分別定有明文。又聲請更生或
    清算不合程式或不備其他要件者，法院應以裁定駁回之，但
    其情形可以補正者，法院應定期間先命補正，復為同條例第
    8 條所明定。
三、經查：
  (一)聲請人主張其有上開收入、債務，前依消費者債務清理條例
    之規定，向最大債權金融機構臺灣銀行申請協商後，遭該金
    融機構退件致協商不成立等情，業據聲請人提出96年度各類
    所得扣繳暨免扣繳憑單、薪資袋、債權人清冊、戶籍謄本、
    前置協商不成立通知書、財團法人金融聯合徵信中心當事人
    查詢個人資料（信用報告）回覆書、財產歸屬資料清單、95
    、96年度綜合所得稅各類所得資料清單等件為證（見本院卷
    第71頁、第72頁至第80頁、第5頁、第14頁、第10頁、第32
    至第36頁），經核並無不符，堪信為真實。
  (二)又聲請人每月收入約為49,120元，業據聲請人所自承（見本
    院卷第7 頁、第40頁），並有前開薪資袋及96年度各類所得
    扣繳暨免扣繳憑單足證，堪信為真實。另聲請人主張其每月
    須支出租金、交通費、生活費等費用45,291元，惟其尚無法
    提出全部基本生活開銷之憑證，無從認定其每月之實際開銷
    金額確如聲請人所陳之支出金額；而聲請人既已負巨額負債
    ，其生活標準應予以壓縮至最低標準，始符公允；以聲請人
    居住於高雄縣，依內政部於96年9 月6 日以台內社字第0960
    13 9439 號公告之97年度臺灣省低收入戶最低生活費，每人
    每月9,829 元計算；從而，計算聲請人每月支出之基本生活
    費用即應以上開之9,829 元為宜。
  (三)聲請人雖主張其須扶養其父即第三人張天賞，並提出戶籍謄
    本及醫藥費收據為證（見本院卷第14頁、第55頁至第57頁）
    ，惟由所檢送之崇恩醫療機構醫藥費收據（見本院卷第57頁
    ），其上家屬簽章欄多係由其他子女所為，難認該等醫藥費
    係由聲請人所支出，聲請人亦未另提出確實支出扶養費之證
    明，已難認其主張每月支出其父扶養費5,000 元之事實為真
    。況聲請人之父名下有房屋1 筆及土地3 筆，並有個人存款
    等情，有財產歸屬資料清單在卷足憑（見本院卷第81頁、第
    82頁），難認其父有不能維持生活之程度，是聲請人主張每
    月須支出其父之扶養費，核非有據。另聲請人主張須支出5,
    000 元扶養其子，已提出戶籍謄本為證（見本院卷第14頁）
    ，而其子雖係成年但因患有惡性淋巴瘤及精神分裂症而無法
    工作，亦據聲請人提出診斷證明書在卷足佐（見本院卷第14
    頁、第20頁至第21頁），且聲請人之配偶亦已死亡而無從共
    同負擔扶養義務，有上開戶籍謄本可參，故聲請人主張獨立
    負擔其子之扶養義務，尚屬可信。
  (四)惟以聲請人前開收入49,120元，扣除此其必要生活費標準9,
    829元及對其子張國章之扶養費5,000元後，每月其至少尚餘
    3 萬多元左右可供清償債務。然觀諸聲請人前與最大金融機
    構協商時，僅願以每月4,000 元償還債務，終致協商不成立
    ，有聲請人陳報之建議債務清償方案及前置協商不成立通知
    書在卷足稽（見本院卷第41頁、第10頁）。本院斟酌聲請人
    在其收入扣除必要生活費用及扶養費後，既無不能清償債務
    之情，竟仍主張有不能清償之情，且向最大債權金融機構協
    商時，竟提出明顯不利於債權人之上開還款方案，以致協商
    不成立，足見聲請人並無還款誠意，益見聲請人僅係欲循債
    務清理程序以圖免債務責任，而有濫用更生程序之情至明。
四、綜上所述，本件聲請人依現有收入，扣除生活支出後，並無
    不能清償債務之情，是聲請人主張有無法清償及無法清償之
    虞聲請更生，自屬無據，應屬聲請更生之要件不備，且又無
    從補正，依首揭條文之意旨，自應駁回其更生之聲請，爰裁
    定如主文。
中    華    民    國    97    年    11    月    17    日
              民事第五庭    法      官  楊淑珍
上為正本係照原本作成。
如不服本裁定，應於裁定送達後10日內，以書狀向本院提出抗告
，並繳納抗告費新臺幣1千元。
中    華    民    國    97    年    11    月    17    日
                              書  記  官  吳韻芳
附表：債權人清冊
┌──┬────────────┬────────┬────────────┐
│編號│債權人                  │金額（新臺幣）  │  種        類          │
├──┼────────────┼────────┼────────────┤
│一  │臺灣銀行                │790,000         │普通債權                │
└──┴────────────┴────────┴────────────┘
（附表之債權總金額790,000元）


司法院資訊處製作；財團法人民間司法改革基金會備份。
